臺灣臺北地方法院民事裁定　　　　　　　　 94年度破字第5號
聲　請　人　 統雄工業股份有限公司
法定代理人　 林茹海
上列聲請人聲請破產宣告事件，本院裁定如下：
    主  文
聲請駁回。
聲請程序費用由聲請人負擔。
    理  由
一、本聲請意旨略以：聲請人因管理不當，支出龐大，致財務週
    轉不靈無法繼續經營，而聲請人所剩餘之資產：（一）土地
    八筆計新台幣（下同）184,933,900元。（二）建物七筆計3
    7,119,565元。（三）銀行存款41,906元。（四）應收帳款
    債權1,658,224元，合計總資產260,599,380元。然聲請人之
    負債則有：（一）積欠銀行借款債務274,000,000元。（二
    ）稅款11,693,724元。（三）民間廠商債務562,529,346元
    ，合計總負債848,233,070元。足見聲請人之資產，已不足
    清償債務，為此聲請宣告破產云云。
二、按破產，對於債務人不能清償債務者，宣告之；次按，在破
    產宣告前，對於債務人之財產有質權、抵押權或留置權者，
    就其財產有別除權。有別除權之債權人，不依破產程序而行
    使其權利，破產法第57條及第108條分別定有明文。另按稅
    捐之徵收，優先於普通債權，稅捐稽徵法第6條第1項亦有明
    文有明文。故破產宣告前之稅捐，屬應優先受償之破產債權
    。再者，破產程序乃為債務人在經濟發生困難，而無法以清
    償能力對全部債權人清償時，強制將全部財產依一定程序為
    變價及公平分配，使全部債權人滿足其債權為目的之一般執
    行程序。是以，聲請宣告破產事件需破產人財產扣除有別除
    權之債權及財團費用後，尚有餘額可供債權人分配，方有宣
    告破產之實益。法院就破產之聲請，應依職權為必要之調查
    ，倘債務人確係毫無財產可構成破產財團，或債務人之財產
    不敷清償破產財團之費用及財團之債務，無從依破產程序清
    理其債務時，得以無宣告破產之實益，裁定駁回聲請。
三、本件依聲請人所提出之資產負債表等資料觀之，固可見其已
    無清償能力，並負債大於資產等情。惟查，依聲請人提出之
    破產清冊、土地及房屋資產明細、資產名冊、債權人債權明
    細、債權人名冊等資料，及經本院依職權調查結果：
（一）聲請人無別除權存在之資產：1、現金25,560元。2、銀行
      存款15,346元。3、應收帳款1,658,424元。4、未設定抵
      押權之土地即高雄縣仁武鄉○○路第0000-0000及0000-00
      00地號二筆之公告現值計871,500元（有土地登記謄本及
      稅務電子閘門財產所得調件明細表在卷可稽）。以上合計
      無別除權存在之總資產計2,570,830元。
（二）聲請人有別除權存在之資產：聲請人就高雄縣仁武鄉○○
      路第0000-0000、0000-0000、0000-0000、0000- 0000、
      0000-0000、0000-0000等6筆地號土地，及高雄縣竹園段
      第00000-000、00000-000、00000-000、00000-000、0000
      0-000、00000-000、00000-000等7筆建號房屋，設定本金
      最高限額抵押權480,000,000元，以擔保其積欠寶華商業
      銀行股份有限公司之債務，而上開土地公告現值計267,21
      2,000元、房屋評定現值計37,119,565元（以上均有土地
      登記謄本、建物登記謄本、稅務電子閘門財產所得調件明
      細表及房屋現值核計表在卷可稽）。以上合計有別除權存
      在之總資產計304,331,565元。
（三）聲請人之負債：1、積欠寶華商業銀行股份有限公司416,
      334,067元（含本金274,000,000元、利息119,992,482元
      及違約金22,341,585元，有該銀行提出之陳報債權狀及相
      關證據在卷可稽）。2、應付帳款1,666,636元。3、積欠
      薪資2,400,000元。4、其他短期借款18,217,234元。4、
      積欠股東286,573,969元。5、民間借款181,240,000元。
      6、應付利息74,831,507元。7、稅款 11,747,733元（有
      高雄縣政府稅捐機稽徵處函在卷可稽）。
四、綜上所述，上開聲請人有別除權存在之資產304,331,565元
    ，因聲請人尚欠寶華商業銀行股份有限公司416,334,067元
    ，屬有別除權之債權，依前開規定，不依破產程序行使權利
    ，是不應列入破產財團之範圍。況且有別除權存在之資產，
    亦不足以清償其積欠該銀行之債務，自無剩餘可列入破產財
    團。其次，上開聲請人無別除權存在之資產僅2,570,830元
    ，根本不足以清償其所積欠稅捐11,747,733元，而揆諸前揭
    說明，稅捐債權優先清償，是縱宣告聲請人破產，而變價聲
    請人該等財產，於清償前開稅捐後已無任何謄餘，其他債權
    人即無分配受償之可能，且宣告聲請人破產，須先支付破產
    財團之管理、變價及分配所生之費用、因破產債權人共同利
    益所需審判上之費用、破產管理人之報酬等財團費後，將使
    破產財團財產更形減少，徒使優先債權人之債權減少分配，
    而其他債權人亦不可能因此而受有分配，是本件實無宣告破
    產之實益，聲請人之聲請應予駁回。
五、依破產法第5條、民事訴訟法第95條、第78條裁定如主文。
中　　華　　民　　國　　94　　年　　9 　　月　　14    日
                      民事第六庭    法　官　曾部倫
以上正本係照原本作成
如對本裁定抗告須於裁定送達後10日內向本院提出抗告狀，並繳
納抗告費新臺幣1,000元
中　　華　　民　　國　　94　　年　　9 　　月　　14    日
                                    書記官  謝梅琴
